【裁判字號】    95,訴,935
【裁判日期】    950630
【裁判案由】    強盜等
【裁判全文】
臺灣板橋地方法院刑事判決               95年度訴字第935號
公  訴  人  臺灣板橋地方法院檢察署檢察官
被      告  辛○○
            丁○○
上二人共同
指定辯護人  本院公設辯護人  甲○○
被      告  丙○○
選任辯護人  黃怡騰律師
            楊克成律師
上列被告等因強盜等案件，經檢察官提起公訴（95年度偵字第34
82號），本院判決如下：
    主  文
辛○○、丁○○、丙○○共同意圖為自己不法之所有，攜帶兇器
，以強暴、脅迫至使不能拒抗，而取他人之物，辛○○處有期徒
刑捌年陸月，丁○○處有期徒刑捌年，丙○○處有期徒刑柒年拾
月；扣案如附表一編號二至五、附表二編號一、附表三編號一、
附表四編號一所示之物均沒收。
    事  實
一、辛○○前於民國87年間，因懲治盜匪條例案件，經臺灣高雄
    地方法院以87年度訴字第1698號判決判處有期徒刑8 年、褫
    奪公權4 年確定，送監執行，甫於93年10月18日縮短刑期假
    釋出監（尚未執行完畢，不構成累犯）；詎其猶不知悔改，
    因積欠華南商業銀行（下稱華南銀行）債務，不耐父母家人
    屢遭華南銀行委託之債務處理公司催討債務，竟萌生夥同他
    人持刀槍強盜銀行之犯意，隨即進行籌畫，思及於行搶時，
    為避免遭人發現，需另備交通工具及行搶兇器，遂意圖為自
    己不法之所有，基於竊盜之概括犯意，於94年12月15日8 時
    許，行經桃園縣龜山鄉○○路179 號前，見庚○○所有之車
    號LH3-238 號重型機車上，遺留有鑰匙1 支，遂乘機以該鑰
    匙竊取上開機車，得手後供己騎乘使用；又明知具有殺傷力
    之子彈，係槍砲彈藥刀械管制條例所列管之槍砲彈藥，非經
    中央主管機關許可，不得無故持有，竟基於持有具有殺傷力
    子彈之犯意，先於94年12月間某日，在高雄縣澄清湖附近，
    向真實姓名年籍不詳之成年男子，以新臺幣（下同）50,000
    元之代價，購得由玩具金屬彈殼加裝直徑約6 ㎜鋼珠組合而
    成之具有殺傷力之改造子彈3 顆及不具殺傷力之改造手槍1
    支（未扣案，無證據證明有殺傷力）而持有之；再於95年1
    月初某日，在桃園縣桃園市○○路附近之不詳商店，購得在
    客觀上對人之生命、身體安全具危險性可供作兇器用番刀1
    支，以供強盜財物所用；並思及前開強盜計畫需人參與，即
    覓得友人丙○○同意參與，其二人為恐騎乘辛○○前所竊取
    之機車遭人查緝，辛○○因而承前竊盜之概括犯意，與丙○○共同基於意圖為自己不法所有之竊盜犯意聯絡，於95年1
    月16日6 時50分許，在臺北縣板橋市○○街135 巷10號前，
    由丙○○在旁把風，辛○○持自備之在客觀上對人之生命、
    身體安全具危險性，可供兇器使用之扳手1 支，竊取子○○
    所有而停放於該處之車號JE5-129 號重型機車之車牌1 面，
    得手後，將之更換懸掛於前開所竊得之機車後方，再隨即將
    該支扳手丟棄而滅失；辛○○即騎乘上開更換車牌之機車，
    後載丙○○尋找強盜之目標，嗣因辛○○不耐華南銀行催討
    債務態度惡劣，遂擇定位於臺北縣新莊市○○路871 之16號
    之華南銀行新泰分行為下手行搶之目標，並於95年1 月底某
    2 日，2 次搭載丙○○至新泰分行勘查現場及尋覓逃亡路線
    ，再於95年1 月31日南下高雄，邀得友人丁○○參與前開強
    盜計畫，其二人並於95年2 月2 日凌晨北上，與丙○○三人
    在辛○○位於桃園縣龜山華國新村95號租屋處，由辛○○分
    配行搶銀行之細節，決定翌日持槍彈及番刀至華南銀行新泰
    分行強盜，丙○○、丁○○二人因而與辛○○基於犯意之聯
    絡而共同持有前開具殺傷力之改造子彈3 顆，辛○○接續指
    示由其與丁○○分持上開槍彈及番刀下手行搶，丙○○則在
    臺北縣板橋火車站接應，並先訂購火車票，攜帶鞋子及衣物
    供辛○○、丁○○更換，再將槍枝等物品丟棄。謀議既定，
    辛○○即依原定計畫，於95年2 月3 日11時許，指示丙○○
    進行準備工作，並頭戴安全帽騎乘前所竊得且已更換車牌之
    機車，後載亦頭戴安全帽之丁○○，攜帶前述在客觀上對人
    之生命、身體安全具危險性可供兇器使用之番刀1 支、具殺
    傷力之改造子彈3 顆及不具殺傷力之改造槍枝1 支、黑色袋
    子2 只，前往預定行搶之華南銀行新泰分行，辛○○即頭戴
    安全帽遮住臉部，手持前開改造手槍及子彈、袋子1 只，進
    入華南銀行新莊分行，並持槍彈抵住保全員乙○○之額部，
    以蠻力將乙○○推往牆邊控制其行動，並喝令「搶劫、不要
    動」之言詞，以此強暴、脅迫之方法，致乙○○及銀行內之
    人員，均達不能抗拒之程度，斯時，丁○○亦頭戴安全帽遮
    住臉部，手持番刀1 支及黑色袋子1 只進入，並自8 號櫃檯
    跨入櫃檯內部，搜刮櫃檯內屬華南銀行新泰分行所有之現金
    4,126,100 元（起訴書誤繕為4,130,000 元），裝入所攜帶
    之黑色袋子內，得手後隨即與辛○○共騎前開機車逃離現場
    ，於逃離之際，丁○○手持之該支番刀不慎掉落該分行門口
    ，嗣辛○○騎車行經臺北縣樹林市○○街219 巷14號前，隨
    即將二人所穿著之白色外套2 件及改造子彈3 顆丟棄於路旁
    ，再騎車直奔臺北縣板橋火車站，將所騎乘之機車及所使用
    之安全帽停放於火車站附近，與丙○○會合，辛○○再將前
    開不具殺傷力改造手槍1 支放置於袋子內，交予丙○○持以
    丟棄，並交付甫強盜所得之款項10,000元予丙○○，丙○○
    隨即將交付所購得之火車票2 紙，並提供衣褲及鞋子供辛○○、丁○○換穿，辛○○、丁○○隨即搭乘火車，至苗栗縣
    新豐站下車，其二人即在該處附近之旅館休息，辛○○並於
    旅館內交付1,200,000 元之現金予丁○○，再各自逃亡；丙○○則將辛○○所交付之前開改造手槍丟棄在板橋市之某垃
    圾箱內而滅失；嗣辛○○逃回高雄住處後，再於95年2 月6
    日匯款100,000 元予前女友己○○（己○○所涉收受贓物部
    分，經本院另行判處有期徒刑5 月），並指示己○○將其中
    30,000元轉交丙○○；又於95年2 月8 日匯款110,000 元予
    丙○○；嗣為警先於該華南銀行新泰分行門口，扣得前開番
    刀1 支，再於臺北縣樹林市○○街219 巷14號前，扣得辛○○、丁○○強盜銀行所穿著之外套2 件及改造子彈3 顆，又
    於板橋火車站附近，扣得其二人所騎乘之機車（已發還庚○○）、安全帽2 頂；嗣為警循線於95年2 月8 日15時50分許
    ，在高雄縣鳳山市○○路130 號前，查獲丁○○，並扣得如
    附表三所示之物；再於同日19時30分許，在高雄市前鎮區○○○路227 號前查獲辛○○，扣得如附表編號二所示之物；
    另為警在同日20時30分許，在桃園縣桃園市○○路1 號之桃
    園火車站前，查獲丙○○及己○○，於丙○○身上扣得如附
    表編號四所示之物。
二、案經華南銀行、庚○○、乙○○訴由臺北縣政府警察局新莊
    分局報請臺灣板橋地方法院檢察署檢察官偵查起訴。
    理  由
一、證據能力：
    本案以下所引用之證據，檢察官、被告辛○○、丁○○、丙○○及其三人之辯護人，迄於本院言詞辯論終結前均未聲明
    異議，本院審酌該證據作成之情況，認為均適於為本案認定
    事實之依據，依刑事訴訟法第159 條之5 第2 項規定，均有
    證據能力，合先敘明。
二、被告之辯解：
（一）訊據被告辛○○固坦承徒手竊取機車，又持扳手竊取車牌
      1 面，持有具殺傷力之子彈，購買番刀，再夥同丁○○二
      人分持槍彈、番刀至銀行強盜之事實，惟矢口否認被告丙○○有參與強盜之犯行，辯稱：伊被查獲時，在警察局見
      面己○○和丙○○十分親密，因而心生報復誣指丙○○亦
      有參與，然事實上丙○○並不知情；又伊竊取機車、車牌
      及購買槍彈、番刀時，並非為供強盜所用，而係為供代步
      云云。
（二）訊之被告丁○○固坦承夥同辛○○二人分持槍彈、番刀至
      銀行強盜之事實，惟辯稱：未曾與丙○○商議行搶銀行之
      計畫云云。
（三）質之被告丙○○雖坦承幫辛○○購買火車票，並攜帶衣物
      、鞋子至火車站等事實，惟矢口否認有何攜帶兇器竊盜、
      持有具殺傷力之子彈及參與攜帶兇器強盜銀行等犯行，辯
      稱：伊已拒絕辛○○所為強盜之邀約，亦未幫忙竊取車牌
      及勘查路線，強盜當日，僅係單純受辛○○委託，購買火
      車票、攜帶物品並丟棄背包；另辛○○及其父親積欠伊債
      務，辛○○始匯款清償云云。辯護人辯護意旨略以：丙○○自始即拒絕辛○○強盜銀行之提議，主觀上僅係單純知
      情，並未參與謀議，自無共犯強盜罪之犯意聯絡；又竊取
      車牌之行為，係由辛○○一人獨自完成，丙○○事前並不
      知情，亦未參與，而係先行至檳榔攤購買物品，嗣於辛○○完成竊取車牌之行為後，方知悉辛○○有竊取並換掛車
      牌之行為；另丙○○僅係單純受辛○○之邀請，搭乘辛○○所騎機車外出兜風，並在外午餐，並無任何勘查現場及
      擬定逃亡路線之認知；況丙○○當日僅有購買火車票，並
      將辛○○先行寄放之鞋子一同攜至板橋火車站，辛○○始
      突然將一疊紙鈔塞進丙○○口袋，並交付背包1 只，要求
      丙○○幫忙丟棄，隨即匆匆離去，顯見丙○○客觀上並未
      參與強盜之構成要件行為，主觀上亦未以自己犯罪之意思
      參與，並非上開竊盜及強盜罪之共同正犯；又丙○○從未
      接觸辛○○所購得之改造子彈，自無持有子彈之行為等語
      。
三、經查：
（一）上揭犯罪事實，業據被告辛○○、丁○○於警詢、偵查中
      供認不諱，並經證人己○○、失竊機車車主庚○○、華南
      銀行新泰分行保全員乙○○、行員戊○○、壬○○、銀行
      經理癸○○、目擊強盜銀行犯行之李建來、撿拾辛○○所
      丟棄外套之路人郭秀蒼於警詢時證述明確，並有犯案暨逃
      逸路線圖1 紙、監視器翻拍照片14幀、辛○○所丟棄之外
      套照片3 幀、所騎乘之機車照片1 幀、所戴之安全帽照片
      4 幀、板橋火車站現場照片4 幀、丙○○丟棄內裝槍枝之
      背包之地點照片2 幀、前開持以強盜之番刀照片2 幀、改
      造子彈照片6 幀、庚○○領回失竊機車之贓物認領保管單
      1 紙及車輛竊盜車牌失竊資料個別查詢報表－查詢車牌認
      可資料2 紙（見偵查卷第136 至149 、151 至153 、155
      至157 、197 至201 頁），且有被告丁○○與己○○間之
      通信監察譯文表在卷可佐（見95年度監續字第22號卷第10
      至12頁），並有如附表一至四所示之物扣案可資佐證；再
      扣案之改造子彈3 顆，經送請內政部警察署刑事警察局鑑
      定，認均係由玩具金屬彈殼加裝直徑約6 ㎜鋼珠組合而成
      之具有殺傷力之改造子彈，認具殺傷力之情，有該局95年
      3 月1 日刑鑑字第0950020903號槍彈鑑定書存卷足參（見
      偵查卷第248 至250 頁），足認被告辛○○、丁○○前開
      不利於之己自白及就共犯丙○○之指訴，核與事實相符，
      堪以採信。另扣案之番刀，經本院依職權送請臺北縣政府
      警察局鑑驗，認非屬於槍砲彈藥刀械管制條例所列管刀械
      乙節，亦有該局95年5 月2 日北縣警保字第0950056286號
      函存卷可考（見本院卷第116 頁），是被告三人持有該番
      刀部分，自無違反槍砲彈藥刀械管制條例，附此敘明。
（二）被告辛○○雖辯稱係因見己○○與丙○○甚為親密，基於
      報復，始於警詢時誣指丙○○共同犯案云云。但依被告辛○○於偵查中結證稱：「（問：你在搶銀行前是否有在龜
      山和丙○○和丁○○、張玉山在你住處討論過搶銀行的事
      ？）有，後來找不到山（即張玉山），為了怕榮（即丙○○）報案，所以我要求他要參加。（問：榮參加哪部分？
      ）幫忙買車票、拿衣服、鞋子給我們換，幫我把槍丟掉。
      （問：你是否後來有給榮錢？）是，當時先給他1 萬，後
      來再匯給他10萬。（問：你為何要給他這些錢？）封口費
      」，又稱：（問：榮在案發前是否跟你們一起討論如何搶
      行？）有，他是配合我們而已。．．．（問：你在案發1
      、2 天是否有帶丙○○到現場去勘驗地形、如何逃亡？）
      是1 月23、24、25日這幾天，就是過年前有跟他一起去勘
      查現場，還有逃亡路線。（問：案發當天早上你們在你住
      處會合時，榮也有到場？）他是2 月2 日晚上，丁○○上
      來時我叫他一定要來。．．．（問：當時你們在開會時，
      有決定誰負責何工作嗎？）有，我決定的。因為我以前有
      盜匪的經驗，所以我就負責控制現場，強（即丁○○）到
      櫃檯去拿錢，然後榮知道我們的逃亡路線，到最後的地方
      等我們，幫我們買車票，並拿衣服、鞋子給我們」等語明
      確（見偵查卷第183 至185 頁），並與被告丁○○於偵查
      中結證稱；「（問：你們在做案的前一天晚上在祥（即辛○○）的家裡是否有看到榮？）有。（問：這個案子是誰
      計畫要去搶的？）祥，那時1 月31日在左營遇見他，我送
      他回去，他跟我講的，因為我欠錢，所以我才答應。（問
      ：當時你在祥家裡是否有叫榮負責何工作？）他們有在講
      。．．．（問：你們要去搶銀行的當天，是否有講好說榮
      做你們的外應？）我只知道有叫他幫忙買車票」等語（見
      偵查卷第186 頁），又稱：「（問：榮是否有在車站接應
      你們？）有。（問：當時祥是否給他錢和槍？）錢有，槍
      應該也有。．．．（問：你們當時換的衣服是誰提供的？
      ）衣服我們當時已先穿在身上，榮在車站有拿鞋子給我們
      換。（問：你在做案的前一天協議要搶錢時，榮有在現場
      嗎？）有，但是祥和他在聯絡的，我跟他沒有講話」等語
      相符（見偵查卷第188 頁），並經被告丙○○於警詢時自
      承：「丁○○是透過辛○○認識，只見過一次面，是在95
      年2 月2 日在辛○○住處桃園縣三鶯路國華新村95號1 樓
      ，辛○○與丁○○二人，在商議如何強盜（華南銀行）細
      節，當時我在場」等語（見偵查卷第42頁），又稱：「（
      問：你於何時知道辛○○準備好犯案工具、贓車、槍械、
      及刀械？）贓車已經準備許久，辛○○都停放在住處第一
      個置物間內，槍械是在95年元月中旬在辛○○住處看到，
      刀械也是在辛○○住處看到，詳細日期我已不記得。我於
      95年2 月2 日早上10點多，辛○○打電話給我聊天，我到
      達之後看到辛○○並介紹丁○○給我認識，之後我就聽到
      辛○○及丁○○商討計畫如何行搶（華南銀行），內容是
      要穿何衣服、用膠帶綁住手指防止指紋遺留，計畫何時行
      搶並交代我要到板橋火車站購買2 張電聯車票（地點未告
      知），並要我在火車站等候辛○○，且向我表示行搶（華
      南銀行）得手後，會和我聯絡。（問：行搶當日95年2 月
      3 日辛○○及丁○○有無與你聯絡？內容為何？）辛○○
      當日10點多，有打電話給我表示要出門去行搶（華南銀行
      ），叫我到板橋火車站等候辛○○，我於11點多到達板橋
      火車站，我就去買2 張電聯車票，由板橋開往桃園之2 張
      電聯車票，共花費新臺幣66元整，我就一直等到辛○○與
      我會合，辛○○就交給我1 只深綠色背袋要我將背袋拿去
      丟棄，並交給我新臺幣1 萬元整，然後我就將2 張電聯車
      票交給辛○○，之後辛○○就走進火車站內，我們就分手
      ，之後我就騎機車尋找丟棄背袋之地點，我一直騎到板橋
      市○○○路○ 段1 之1 號前巷口，．．．我就將手提袋與
      手槍分開丟棄在巷口垃圾堆，之後我就回家」等語（見偵
      查卷第43、44頁），顯見被告丙○○早於丁○○知悉辛○○所策畫之強盜銀行計畫，並於行搶前1 天至辛○○住處
      ，與辛○○、丁○○共同商議翌日強盜銀行之細節，苟丙○○已拒絕辛○○強盜銀行之邀約，何以於辛○○行動前
      一天，前往辛○○住處參與分配工作之商議？在在足徵丙○○確有參與辛○○所策畫之強盜銀行計畫甚明。至辛○○嗣雖改稱：係為報復丙○○與己○○交往，始誣指丙○○云云，然依證人己○○於本院審理時證稱：「（問：你
      們何時分手的？）95年的除夕夜。（問：因何原因分手？
      ）個性不和。．．．（問：你認識丙○○嗎？）認識，他
      是我乾哥。（問：你平常與丙○○有單獨在一起嗎？）沒
      有。（問：你跟丙○○有男女之間的感情嗎？）沒有。（
      問：你在跟辛○○分手前，有因為辛○○質疑你與丙○○
      之間的關係而吵架嗎？）沒有。（問：你有無任何的行為
      讓辛○○質疑你與丙○○之間有男女之感情關係？）確實
      真的沒有」，又稱：（問：你總共從辛○○處拿到多少錢
      ？）10萬元。（問：問辛○○為何要給你錢？）他是說因
      為跟我分手的費用」等語（見本院卷第193 至194 頁），
      可知證人己○○與辛○○間，於辛○○為本案犯行前，即
      已分手，辛○○尚且將強盜所得之款項，匯款予己○○作
      為分手之費用，再參以辛○○於強盜返回高雄後，又自行
      結交新女友趙林平之情，亦經辛○○於警詢時供稱：「（
      問：你為何會拿新臺幣30萬元給趙林平？是否她也有參與
      ？）因為她目前已經結婚，但不幸福，而她希望嫁給我，
      我才給她錢回去結束婚姻，再來嫁給我，她完全不知道我
      搶劫銀行」等語明確（見偵查卷第23頁），益徵被告辛○○並無因己○○之故而誣指丙○○之必要，是辛○○翻異
      前詞改稱丙○○未參與，不知情云云，無非臨訟偏袒丙○○之詞，殊難採信。至被告丙○○雖於本院審理時辯稱：
      係因辛○○及其父親積欠伊款項，辛○○因而匯款清償云
      云，被告辛○○亦附和同稱有欠款云云，然被告辛○○已
      於偵查中明確證稱：當時先給他（即丙○○）1 萬，後來
      再匯給他10萬。（問：你為何要給他這些錢？）封口費」
      等詞（見偵查卷第183 頁），而丙○○於警詢時則係辯稱
      ：至於接受他的現金匯款是因我本身欠銀行卡債才接受他
      （辛○○）資助云云（見偵查卷第48頁），足見其二人於
      本院審理時改稱欠款之情，顯係事後圖卸之語，無可採信
      。
（三）被告丙○○雖辯稱未與辛○○共同攜帶扳手竊取車牌云云
      。然此已經被告丙○○於警詢時坦承：（問：你何時和辛○○到板橋市○○街135 巷10號前偷竊被害人子○○之重
      機車機牌JE5-129 ，請詳述當時情形？）當時約95年元月
      中旬，由辛○○騎乘YED-069 號重機車載我到板橋市○○
      街135 巷10號前，由辛○○動手竊取被害人子○○之重機
      車機牌（JE5-129 號）乙面，並將之前所竊取之LH3-238
      重機車之機牌上懸掛在該機車上」等語（見偵查卷第43頁
      ），又於偵查中供認：「（問：你在案發前1 月13日是否
      和祥一起到臺北縣板橋市○○街135 巷10號前，偷了1 部
      JE2-129 號車牌？）我是和他一起到了現場，我有看到他
      在拔車牌。（問：他如何拔車牌？）用1 個長長的工具。
      （問：他在偷時，你站在他旁邊嗎？）我有在他旁邊。（
      問：他偷完車牌後，車牌做什麼用你有看到嗎？）他帶了
      之前偷的機車車牌和這個偷來的車牌對換」等語（見偵查
      卷第190 頁），並經被告辛○○於偵查中供稱：「（問：
      當時是否丙○○跟你一起去偷這面的車牌？）他有跟我去
      ，但是是我去偷的。（問：那你為何還要偷車牌？）我怕
      我偷的那台車放在我那邊被警察查到，我就再偷1 面車牌
      換掉。．．．（問：你當時偷車牌時如何偷的？）用板手
      把車牌拔掉。（問：是否丙○○載你去的？）我載他去的
      」等語（見偵查卷第181 、182 頁），顯見丙○○於辛○○著手竊取車牌時，確係在旁負責把風無誤，則被告辛○○先於警詢時辯稱：當時係叫丙○○騎車去買東西云云，
      又於本院審理時改稱：係先在商店前叫丙○○下車，伊再
      自行騎車去竊取車牌云云，所辯已見反覆，且與丙○○自
      承之情形不同，是被告辛○○辯稱竊取車牌時，丙○○不
      在場云云，顯係迴護被告丙○○之詞，被告丙○○亦辯稱
      不知情云云，要係事後卸責之詞，均無可採。
（四）被告丙○○再辯稱已拒絕辛○○之邀約，且不知辛○○騎
      車載伊外出係前往勘查現場及尋覓逃亡路線云云。惟依被
      告辛○○於警詢時指稱：「我有前往現場觀察，由我騎乘
      我所有機車YED-069 號機車後載丙○○前往現場觀察，共
      有兩次」等語（見偵查卷第20頁），又稱：「我與丙○○
      一起觀察逃逸路線，是在農曆年前，我是欠華南銀行卡債
      ，而且該銀行前面目前在捷運施工，交通比較亂，逃逸比
      較方便，該銀行也是丙○○陪我前往，但我們均未進入」
      等語（見偵查卷第28頁），於偵查中亦供稱：「（問：你
      去現場勘驗過幾次？）過年前1 、2 天，都和榮（即丙○○）去的。（問：榮都知道你要搶這間銀行嗎？）知道等
      語（見偵查卷第182 頁），並經被告丙○○於警詢時供稱
      ：「（問：據你供述你於94年12月21日與辛○○勘查華南
      銀行行搶路線及逃逸路線？）因辛○○騎機車載我至華南
      銀行前速度放慢便在附近巷內繞路，所以就沒有再勘查第
      二家銀行，我心裡想他可能選擇華南銀行這家銀行搶劫」
      等語（第48頁），足徵被告丙○○確係基於參與辛○○共
      同強盜銀行之犯意，由辛○○騎車後載前往勘查現場及尋
      覓逃亡路線甚明。是被告丙○○於本院審理時更詞改稱係
      一同外出吃牛肉麵云云，然其與辛○○所繪之牛肉麵店位
      置亦不相符，有辛○○當庭繪於逃逸路線圖上所標示之位
      置（見偵查卷第136 頁），及丙○○於本院審理時自承之
      牛肉麵店位置等語（見本院卷第202 頁），所辯無非圖卸
      己身刑責之語，難以採信。
（五）被告丙○○固又辯稱不知道辛○○在火車站交付之背包內
      裝有槍枝，且係單純受辛○○拜托買火車票及攜帶衣物、
      鞋子云云。但被告辛○○於警詢時供稱：「到達火車站時
      再將槍交給丙○○拿去丟掉」等語（見偵查卷第21頁），
      「（問：你犯案槍枝目前藏放何處？）行搶後於板橋市火
      車站，我就叫丙○○拿去丟掉等語（見偵查卷第25頁），
      又稱：「（問：為何丙○○事前知道購買火車票，於板橋
      火車站等你？）本來計畫是要跟他一起行搶銀行，後來他
      不敢而作罷，但我有要求他要配合我，而我與丁○○從高
      雄返回桃園時有叫他從板橋到住處來，討論叫他配合我搶
      劫銀行，並事先到板橋火車站購買車票等我，因事先我們
      看過現場及時間，所以他也依約到那裡等我」等詞（見偵
      查卷第23頁），再稱：「（問：據你前述筆錄所稱丙○○
      即不參與行搶，為何要幫你們購買車票及處理槍械？）因
      為他知道我們要搶劫銀行，我怕他會報警，所以要他參與
      購票及藏槍，免讓他去報警」等語（見偵查卷第28頁），
      核與被告丁○○於警詢時供稱：「（問：你們到板橋火車
      站後，有無與其他人碰面？與何人碰面？）有與其他人碰
      面，與綽號「蚯蚓」之男子在停機車（板橋火車站東門）
      的另一邊門（板橋火車站西門）見面。（問：你們為何會
      見面？見面後做何事？）辛○○拿他1 個小背包及錢（詳
      細數目不清楚）給綽號「蚯蚓」之男子，要他把包包拿回
      去。．．．（問：現在在本偵查隊裡接受偵訊的男子「丙○○」，是否為綽號蚯蚓之男子？經你當面指認）是的，
      沒有錯」等語相符（見偵查卷第57頁），益徵被告丙○○
      確有負責事後購買火車票及攜帶衣物鞋子供辛○○、丁○○順利逃離，再將辛○○用以強盜之槍枝予以丟棄之工作
      ，灼然甚明。是以，被告丙○○事前有參與竊取車牌作為
      掩飾強盜之交通工具之工作，並有夥同辛○○前往勘查現
      場及尋覓逃亡路線，事後又負責購買火車票、攜帶衣物、
      鞋子及丟棄槍枝，並分得強盜之款項等事宜，顯見丙○○
      雖未實際為強盜之犯行外，然已參與並負責其餘事前及事
      後之準備工作，顯見其確有參與辛○○所擬定之持槍彈及
      刀械強盜銀行之計畫無訛，堪認丙○○與辛○○、丁○○
      間確有犯意聯絡及行為分擔甚明。
（六）綜上所述，被告三人上開所辯，無非卸責之詞，均無可採
      。本案事證明確，被告犯行，洵堪認定，應依法論科。
四、查被告持以強盜所用之槍枝雖未扣案，然為警扣得所使用之
    改造子彈3 顆，經鑑定認具有殺傷力（詳見前述），再扣案
    之番刀1 支，其刀鋒甚為鋒利，有卷附照片可佐，另被告辛○○與丙○○持以行竊車牌之扳手，雖未扣案，然依其二人
    之供述，該扳手既足以拆卸車牌，可知該扳手甚為銳利堅硬
    ，足見上開之物在客觀上均係足以對人之生命、身體、安全
    構成威脅之兇器無疑。是核被告辛○○、丙○○二人所為，
    係犯刑法第321 條第1 項第3 款之攜帶兇器竊盜罪、同法第
    330 條第1 項之加重強盜罪、槍砲彈藥刀械管制條例第12條
    第4 項之未經許可持有子彈罪；被告丁○○所為，係犯刑法
    第330 條第1 項之加重強盜罪、槍砲彈藥刀械管制條例第12
    條第4 項之未經許可持有子彈罪。被告三人就加重強盜、未
    經許可持有子彈之犯行，被告辛○○與丙○○再就攜帶兇器
    竊盜之犯行，分別有犯意聯絡及行為分擔，均為共同正犯。
    被告辛○○先後所為普通竊盜及攜帶兇器竊盜犯行，時間緊
    接，方法相同，觸犯構成要件相同之罪，顯係基於概括犯意
    反覆為之，為連續犯，應依刑法第56條規定，論以較重之攜
    帶兇器竊盜罪，並加重其刑。再被告所為攜帶兇器竊取車牌
    犯行，係為免強盜後騎乘機車逃離時遭查緝所用，業據被告
    辛○○末於本院審理時供明在卷（見本院卷第200 頁），再
    被告辛○○購買改造子彈後，僅用於本案強盜犯行，並於強
    盜後，於騎車逃逸時，順手丟棄，顯見其竊取車牌及購買子
    彈之目的，均係為供本案強盜所用甚明，至被告辛○○前雖
    辯稱竊取車牌及購買子彈時尚未有強盜銀行之想法，無非為
    求迴護被告丙○○之詞，難以採信，是被告辛○○、丙○○
    所犯上開三罪間、被告丁○○所犯前述二罪間，均有方法、
    目的之牽連關係，為牽連犯，應依刑法第55規定，論以較重
    之加重強盜罪處斷，起訴書認被告辛○○前開二罪間，為數
    罪併罰之關係，尚有誤會。爰審酌被告辛○○有如事實欄所
    示之犯罪科刑紀錄，有臺灣高等法院被告前案紀錄表在卷可
    佐，雖未構成累犯，惟素行不佳，及被告三人均正值壯年，
    不思正當工作以獲取財物，妄想以強盜手段不勞而獲，其觀
    念偏差，有待矯治，及本案係由辛○○為主謀，與丁○○二
    人實際為強盜犯行，丙○○係負責事前及事後之準備工作，
    再兼衡其智識、品行，被告辛○○、丁○○之父母身體健康
    及家庭情況、且其二人犯後坦承大部分犯行、被告丙○○否
    認犯行之態度等一切情狀，分別量處如主文所示之刑，以示
    懲儆。
五、扣案之如附表一編號2 所示改造子彈1 顆，具殺傷力（詳見
    前述），係違禁物，應依刑法第38條第1 項第1 款規定，宣
    告沒收；另經鑑定試射之如一附表編號1 所示之改造子彈2
    顆，已經擊發而失其效能，已失其違禁物之性質，故不予宣
    告沒收。再扣案如附表一編號3 至5 、附表二編號1 、附表
    三編號1 、附表四編號1 所示之物，分別係被告三人所有而
    供本案犯罪所用之物，業經被告三人供述在卷，併依刑法第
    38條第1 項第2 款規定，宣告沒收。另扣案之物，或係被告
    三人強盜銀行所得之款項，應發還被害人，或係以該強盜所
    得之款項所購得之物，已非本案犯罪直接所得之物，自均無
    宣告沒收之必要。末被告辛○○持以竊取車牌所用之扳手、
    持以強盜所用之不具殺傷力之改造手槍，均已丟棄滅失，亦
    據被告辛○○、丙○○供明在卷，為免沒收困難，爰不予宣
    告沒收，附此敘明。
據上論斷，應依刑事訴訟法第299 條第1 項前段，槍砲彈藥刀械
管制條例第12條第4 項，刑法第11條前段、第28條、第56條、第
321 條第1 項第3 款、第330 條第1 項、第55條、第38條第1 項
第1 款、第2 款，判決如主文。
本案經檢察官鄧媛到庭執行職務。
中    華    民    國    95    年    6     月    30    日
                  刑事第三庭    審判長法  官  李麗玲
                                      法  官  張兆光
                                      法  官  鄧雅心
以上正本證明與原本無異。
如不服本判決應於送達後10日內向本院提出上訴狀。
                                      書記官  王小芬
中    華    民    國    95    年    6     月    30    日
附錄本案論罪科刑法條
中華民國刑法第三百二十一條
犯竊盜罪而有左列情形之一者，處六月以上、五年以下有期徒刑：
一  於夜間侵入住宅或有人居住之建築物、船艦或隱匿其內而犯
    之者。
二  毀越門扇、牆垣或其他安全設備而犯之者。
三  攜帶兇器而犯之者。
四  結夥三人以上而犯之者。
五  乘火災、水災或其他災害之際而犯之者。
六  在車站或埠頭而犯之者。
前項之未遂犯罰之。
中華民國刑法第三百三十條
犯強盜罪而有第三百二十一條第一項各款情形之一者，處七年以
上有期徒刑。
前項之未遂犯罰之。
槍砲彈藥刀械管制條例第十二條
未經許可，製造、販賣或運輸子彈者，處一年以上七年以下有期
徒刑，併科新臺幣五百萬元以下罰金。
未經許可，轉讓、出租或出借子彈者，處六月以上五年以下有期
徒刑，併科新臺幣三百萬元以下罰金。
意圖供自己或他人犯罪之用，而犯前二項之罪者，處三年以上十
年以下有期徒刑，併科新臺幣七百萬元以下罰金。
未經許可，持有、寄藏或意圖販賣而陳列子彈者，處五年以下有
期徒刑，併科新臺幣三百萬元以下罰金。
第一項至第三項之未遂犯罰之。
附表一：
┌──┬───────┬───┬────────────────────┐
│編號│物品名稱      │數量  │備  註                                  │
├──┼───────┼───┼────────────────────┤
│ 1. │改造子彈      │2顆   │已經鑑定試射擊發而失其效能，失其違禁物之│
│    │              │      │性質，故無宣告沒收之必要。              │
├──┼───────┼───┼────────────────────┤
│ 2. │改造子彈      │1顆   │違禁物，依刑法第38條第1款第1款規定沒收。│
├──┼───────┼───┼────────────────────┤
│ 3. │番刀          │1支   │辛○○所有而供本案強盜所用之物，依刑法第│
│    │              │      │38條第1項第2款規定沒收。                │
├──┼───────┼───┼────────────────────┤
│ 4  │安全帽        │2個   │同  上                                  │
├──┼───────┼───┼────────────────────┤
│ 5. │外套          │2件   │同  上                                  │
└──┴───────┴───┴────────────────────┘
附表二（辛○○為警查獲時所扣得之物）：
┌──┬───────┬───┬────────────────────┐
│編號│物品名稱      │數量  │備  註                                  │
├──┼───────┼───┼────────────────────┤
│ 1. │手機          │1支   │辛○○所有而供聯繫本案強盜犯行所用之物，│
│    │              │      │依刑法第38條第1項第2款規定沒收。        │
├──┼───────┼───┼────────────────────┤
│ 2. │現金165,400元 │      │辛○○本案強盜銀行所得之物，應發還被害人│
│    │              │      │華南銀行新泰分行。                      │
├──┼───────┼───┼────────────────────┤
│ 3. │勞力士手錶    │1支   │辛○○以本案強盜銀行所得之金額購買之物，│
│    │              │      │爰不予宣告沒收。                        │
├──┼───────┼───┼────────────────────┤
│ 4  │鑽戒          │1枚   │同  上                                  │
├──┼───────┼───┼────────────────────┤
│ 5. │匯款回條      │1紙   │辛○○匯款之收執，核與本案犯行無關，故無│
│    │              │      │宣告沒收之必要。                        │
└──┴───────┴───┴────────────────────┘
附表三（丁○○為警查獲時所扣得之物）：
┌──┬───────┬───┬────────────────────┐
│編號│物品名稱      │數量  │備  註                                  │
├──┼───────┼───┼────────────────────┤
│ 1. │黑色手機      │1支   │丁○○所有而供聯繫本案強盜犯行所用之物，│
│    │              │      │依刑法第38條第1項第2款規定沒收。        │
├──┼───────┼───┼────────────────────┤
│ 2. │現金100,000元 │      │丁○○本案強盜銀行所得之物，應發還被害人│
│    │              │      │華南銀行新泰分行。                      │
├──┼───────┼───┼────────────────────┤
│ 3. │勞力士手錶    │1支   │丁○○以本案強盜銀行所得之金額購買之物，│
│    │              │      │爰不予宣告沒收。                        │
├──┼───────┼───┼────────────────────┤
│ 4  │戒指          │2枚   │同  上                                  │
├──┼───────┼───┼────────────────────┤
│ 5. │金手鍊、金項鍊│各1條 │同  上                                  │
├──┼───────┼───┼────────────────────┤
│ 6. │紅色手機      │1支   │同  上                                  │
└──┴───────┴───┴────────────────────┘
附表四（丙○○為警查獲時所扣得之物）：
┌──┬───────┬───┬────────────────────┐
│編號│物品名稱      │數量  │備  註                                  │
├──┼───────┼───┼────────────────────┤
│ 1. │手機          │1支   │丙○○所有而供聯繫本案強盜犯行所用之物，│
│    │              │      │依刑法第38條第1項第2款規定沒收。        │
├──┼───────┼───┼────────────────────┤
│ 2. │現金50,000元  │      │丙○○本案強盜銀行所得之物，應發還被害人│
│    │              │      │華南銀行新泰分行。                      │
└──┴───────┴───┴────────────────────┘


司法院資訊處製作；財團法人民間司法改革基金會備份。
